臺灣臺北地方法院民事裁定
111年度消債更字第101號
聲  請  人  
即  債務人  彭簾珍（原名：彭安淇、彭壽桃）  


代  理  人  劉家豪律師（法扶律師）
相  對  人  
即  債權人  兆豐國際商業銀行股份有限公司

法定代理人  張兆順  

代  理  人  林勵之  
相  對  人  
即  債權人  花旗（台灣）商業銀行股份有限公司


法定代理人  莫兆鴻  

相  對  人  
即  債權人  中國信託商業銀行股份有限公司


法定代理人  利明献  


相  對  人  
即  債權人  滙誠第一資產管理股份有限公司

法定代理人  莊仲沼  


相  對  人  
即  債權人  磊豐國際資產管理股份有限公司

法定代理人  張司政  


相  對  人  
即  債權人  新光行銷股份有限公司

法定代理人  李明新  
代  理  人  鄭穎聰  
相  對  人  
即  債權人  良京實業股份有限公司

法定代理人  平川秀一郎



相  對  人  
即  債權人  滙誠第二資產管理股份有限公司

法定代理人  莊仲沼  


相  對  人  
即  債權人  新加坡商艾星國際有限公司台灣分公司

法定代理人  曾慧雯  


上列當事人間消費者債務清理之更生事件，本院裁定如下：
    主  文
聲請人彭簾珍（原名：彭安淇、彭壽桃）自中華民國一一一年五
月二十日下午四時起開始更生程序。
命司法事務官進行本件更生程序。
　　理　由
一、按債務人不能清償債務或有不能清償之虞者，得依本條例所
    定更生或清算程序，清理其債務；債務人無擔保或無優先權
    之本金及利息債務總額未逾新臺幣（下同）1,200萬元者，
    於法院裁定開始清算程序或宣告破產前，得向法院聲請更生
    ；債務人對於金融機構負債務者，在聲請更生或清算前，應
    向最大債權金融機構請求協商債務清償方案，或向其住、居
    所地之法院或鄉、鎮、市、區調解委員會聲請債務清理之調
    解，消債條例第3條、第42條第1項、第151條第1項分別定有
    明文。此係採前置協商主義，是債務人於協商程序中，自應
    本於個人實際財產及收支狀況，依最大誠信原則，商討解決
    方案。如終究不能成立協商，於聲請更生或清算時，法院審
    酌上開條文所謂「不能清償或有不能清償之虞」，允宜綜衡
    債務人全部收支、信用及財產狀況，評估是否因負擔債務，
    而不能維持人性尊嚴之最基本生活條件，所陳報之各項支出
    ，是否確屬必要性之支出，如曾有協商方案，其條件是否已
    無法兼顧個人生活之基本需求等情，為其判斷之準據。又法
    院開始更生程序之裁定，應載明其年、月、日、時，並即時
    發生效力。法院開始更生或清算程序後，得命司法事務官進
    行更生或清算程序，必要時得選任律師、會計師或其他適當
    之自然人或法人1人為監督人或管理人，復為同條例第45條
    第1項、第16條第1項所明定。
二、聲請人即債務人（下稱債務人）聲請意旨略以：伊目前積欠
    債權人共計145萬4,865元，因無資力得以清償債務，前曾聲
    請消債條例前置調解，惟前置調解不成立，爰依法聲請更生
    等語。　　
三、經查：
㈠、債務人主張其有不能清償債務之情事，於民國110年7月21日
    具狀向本院聲請調解，經本院以110年度北司消債調字第307
    號聲請消債調解事件受理在案，嗣經本院司法事務官於110
    年10月1日召開調解程序，惟因部分相對人未到庭，無法調
    解，且到庭兩造尚有爭議，經調解委員勸諭兩造調解，調解
    仍不成立，而債務人嗣於本院調解不成立之日起20日內之 1
    10年10月12日（前開調解不成立之日係為110年10月5日受）
    ，具狀聲請更生等情，業經本院核閱110年度北司消債調字
    第307號卷（下稱調解卷）屬實。是以，本院應綜合債務人
    目前全部收支及財產狀況，評估其是否已達不能維持符合人
    性尊嚴之最低生活條件，而有「不能清償債務或有不能清償
    之虞」之情形。　　　
㈡、債務人平均每月收入及財產狀況：
　⒈債務人主張因年老身體狀況不佳，每月除2名兒子給付之扶養
    費共計13,000元外，並無任何工作收入，亦無任何社會補助
    或津貼等語，業據其提出108至109年度綜合所得稅各類所得
    資料清單、收入切結書、勞工保險被保險人投保資料表（見
    調解卷第15至18頁反面），復有臺北市政府社會局110年12
    月8日函、臺北市政府都市發展局110年12月9日函、勞動部
    勞工保險局110年12月16日函等件在卷可稽（見本院卷第51
    至55頁），債務人上開主張堪信為真。至於債務人於108年
    間自奧維企業股份有限公司領取之薪資所得，及於107年2月
    7日自勞動部勞工保險局領取之勞工保險一次請領老年給付
    等部分，考以上開收入或是現已無該收入，或是僅屬偶然之
    一次性領取而未具持續性，均應不列入債務人固定收入範圍
    。
　⒉次查，債務人名下有房屋1筆、田賦2筆、土地3筆（上開不動
    產均為公同共有，公告現值共6,104,270元，如換算債務人
    潛在應有部分，共約872,039元〈計算式：6,104,270元÷7人≒
    872,038.5元，元以下四捨五入〉）、新光人壽保單及零星存
    款餘額外，無其他財產乙節，業據債務人提出之全國財產稅
    總歸戶財產查詢清單、聯邦銀行存摺、遠東銀行存摺、第一
    銀行存摺、永豐銀行存摺、中國信託銀行存摺、合作金庫存
    摺、華南銀行存摺（3帳戶）、彰化銀行存摺（3帳戶，含證
    券戶）、上開不動產之第一類謄本、新光人壽保單內容、中
    華民國人壽保險商業同業公會保險業通報作業資訊系統資料
    查詢結果表、投資人基本資料查詢-投資人開戶明細表、元
    大證券（股）公司（和平分公司）客戶庫存明細表、客戶交
    易明細表及客戶歷史交易明細表等件為佐（見調解卷第14頁
    ，本院卷第61至97頁、第105至111頁、第121至129頁），復
    有本院查詢高額壽險資訊連結作業在卷可稽（見本院卷第45
    頁），堪信屬實。　　　
　⒊綜上所述，本院應以債務人每月平均收入13,000元，作為計
    算債務人目前償債能力之依據。
㈢、債務人之個人支出狀況：
　⒈債務人主張其個人每月生活必要支出11,500元（計算式：膳
    食費7,000元＋交通費1,500元＋雜費3,000元＝11,500元）。然
    ，債務人既欲以更生程序清理其債務，當盡力清償，而非維
    持過去之慣常生活，故不得由債務人任意主張其基本生活費
    用之數額，而欲藉更生之程序逃避及減免應清償之債務。本
    院爰以上開單據所載，核計債務人每月生活必要費用如下：
　①全部准許者：就膳食費7,000元部分，債務人並未提出單據佐證，然為維持生活所需且數額無浪費之情形，應予准許。
　②部分准許者：就交通費1,500元部分，聲請人並未提出單據佐
    證，而債務人主張其交通工具均為公車或捷運，是本院審酌
    臺北市、新北市已推出捷運、公車30天定期票，票價1,280
    元，是債務人之交通費應以每月1,280元計算，逾此部分，
    應予剔除；就雜費3,000元部分，債務人未說明支出之細項
    及金額，亦未釋明其有何支出高額雜支之必要，且無提出相
    關單證供參，難認其確有支出高額雜支之需，故應酌減為1,
    000元，逾此部分，亦予剔除。　　　
　⒉從而，本院認債務人之每月生活必要費用應為9,280元（計算
    式：膳食費7,000元＋交通費1,280元＋雜費1,000元＝9,280元
    ）。　　
㈣、從而，本件聲請人每月收入13,000元，扣除其個人每月必要
    生活費用9,280元後，剩餘3,720元（計算式：13,000元－9,2
    80元＝3,720元），而聲請人現積欠之債務總額為145萬4,865
    元（債務人雖有更新債權人清冊，並提出債權人新加坡商艾
    星國際有限公司台灣分公司、滙誠第一資產管理股份有限公
    司及滙誠第二資產管理股份有限公司之清償證明書〈見本院
    卷第115至110頁〉，惟本院無從僅由前開清償證明書所載內
    容知悉債務人是否已全數清償債務，是本院仍以債務人原先
    陳報之債權金額做為計算），縱以前開已知保單價值金15萬
    5,227元（見本院卷第109頁）及上開不動產潛在應有部分87
    萬2,039元先行清償後，尚有42萬7,599元之債務總額（計算
    式：145萬4,865元－15萬5,227元－87萬2,039元＝3,720元＝42
    萬7,599元），於不加計後續發生之利息、違約金之情形下
    ，以目前所得餘額，尚需約9.5年（計算式：42萬7,599元÷3
    ,720元÷12月≒9.5年）始能清償完畢，若加上利息、違約金
    ，其債務金額更高，還款期間勢必更長，堪認聲請人之經濟
    狀況已有不能清償債務之虞，而有藉助更生制度調整其與債
    權人間之權利義務關係，以重建其經濟生活之必要，自應許
    聲請人得藉由更生程序清理其債務。
㈤、另債務人陳報其現有臺灣新北地方法院三重簡易庭110年度重
    司調字第340號代位分割遺產事件受理在案，此有聲請人提
    出之臺灣新北地方法院三重簡易庭通知書附卷可參（見本院
    卷第113頁），然此部分尚需查證並了解案件進行狀況，如
    有，分割遺產之價值可能影響聲請人所提更生方案及清算價
    值保障原則，此部分應由本院司法事務官另行酌定公允、適
    當之更生方案，方屬事理之平。
四、綜上所述，聲請人係一般消費者，其已達不能清償債務之程
    度，其中無擔保或無優先權之債務未逾1,200萬元，且未經
    法院裁定開始清算程序或宣告破產，又查無消債條例第6條
    第3項、第8條或第46條各款所定駁回更生聲請之事由存在，
    則聲請人聲請更生，係屬有據。裁定如主文，並命司法事務
    官進行本件更生程序。
五、依消債條例第11條第1項、第16條第1項、第45條，裁定如主
    文。　
中　　華　　民　　國　　111 　年　　5 　　月　　20　　日
                  民事第二庭    法　官　蔡英雌
以上正本係照原本作成。
本裁定不得抗告。
本裁定已於民國111年5月20日下午4時公告。                 
中　　華　　民　　國　　111 　年　　5 　　月　　20　　日
                                書記官  霍薇帆